【裁判字號】    98,簡上,207
【裁判日期】    980720
【裁判案由】    家暴傷害
【裁判全文】
臺灣板橋地方法院刑事判決             98年度簡上字第207號
上  訴  人
即  被  告  丙○○
上列上訴人因家暴傷害案件，不服本院中華民國97年12月31日97
年度簡字第10059 號第一審簡易判決（聲請簡易判決處刑案號：
臺灣板橋地方法院檢察署97年度偵字第26652 號），提起上訴，
本院管轄之第二審合議庭判決如下：
    主  文
上訴駁回。
    事  實
一、丙○○與丁○○係兄妹，2 人間具有家庭暴力防治法第3 條
    第4 款規定之家庭成員關係，2 人於民國97年8 月23日下午
    2 時許，在臺北縣板橋市亞東紀念醫院7A07號病房內，因細
    故發生爭執，丙○○竟基於傷害他人身體之犯意，徒手推丁○○，致丁○○跌倒，並受有頭部外傷、左膝挫傷等傷害。
二、案經丁○○訴由臺北縣政府警察局板橋分局報請臺灣板橋地
    方法院檢察署檢察官偵查後聲請簡易判決處刑。
    理  由
一、訊據上訴人即被告丙○○矢口否認有何傷害告訴人丁○○之
    犯行，辯稱：沒有推告訴人，只是用手揮她叫她回去而已，
    告訴人是自己不小心跌倒，後來伊還陪告訴人去急診室就醫
    ，告訴人跌倒時沒有護理人員在場云云。經查，被告於上開
    時、地因與告訴人發生爭執，動手推告訴人，致告訴人跌倒
    受傷之事實，業據證人即上開病房護理人員乙○○於偵訊時
    及證人丁○○於偵訊、原審審理時分別到庭具結證述明確，
    又告訴人跌倒後，於同日下午2 時4 分許前往亞東紀念醫院
    急診室就醫，經診斷受有頭部外傷、左膝挫傷等傷害之事實
    ，有亞東紀念醫院98年4 月22日亞歷字第0986410258號函暨
    所附病歷影本、診斷證明書各1 份附卷可稽；另證人甲○○
    曾於本院審理時到庭具結證稱：伊於97年8 月23日在亞東紀
    念醫院住院，跟被告父親同病房隔壁床，當天下午2 時許，
    伊有看到被告、被告的妹妹（即告訴人）來病房，伊當時躺
    在床上，被告的妹妹問伊被告去哪裡，又告訴伊被告的女兒
    四處騙錢，還詛咒她的小孩，後來被告回來，剛好有聽到他
    妹妹說的話，被告就一直揮撥他妹妹叫她回去，被告的妹妹
    後退，重心不穩往後倒，碰到後方的拉門等語，而被告亦於
    偵訊及原審審理時自承：當時告訴人說話不好聽，罵伊女兒
    在外偷漢子，還說伊死了一個兒子，伊一時氣憤就推告訴人
    ，要告訴人趕快回去等語，足認被告於上開時、地確有動手
    推告訴人之行為，致告訴人跌倒而受有頭部外傷、左膝挫傷
    等傷害，被告自應負擔傷害罪責無疑。至關於本案發生時病
    房內是否有護理人員在場乙節，證人甲○○曾於本院審理時
    到庭證稱：病房的門是關著的，護理站沒辦法看到病房內情
    形，事情發生後有2 位護士進來，用病床的推車將被告的妹
    妹推離，之前只有伊、被告、被告父親、被告妹妹4 個人在
    病房裡云云，與證人乙○○於偵訊時證稱：伊是當天照顧該
    區的護理人員，下午1 點左右在護理站寫紀錄，將近下午2
    點時，伊聽到（病房裡）很吵雜的聲音，進去該病房請他們
    安靜，就看到上開病房的病人躺在床上，病患旁有一男一女
    在吵架，伊要他們安靜，就看到那個男的輕輕推那個女的一
    下，力道不是很大，也不是輕輕碰一下，那個推（的動作）
    造成那個女生跌倒，有碰到圍簾等語相異，本院審酌證人乙○○原本在病房外（護理站），看不到上開病房內之情形，
    其對於自己究竟何時進入病房、在病房內看到何種情景等節
    不至於有所誤認，而證人甲○○既能描述被告與告訴人發生
    糾紛、告訴人跌倒之經過，顯見當時其注意力係放在被告與
    告訴人2 人身上，則其確有可能因注意力集中在被告與告訴
    人身上而未能及時注意到證人乙○○已進入病房，因而誤認
    證人乙○○係於事情發生後（告訴人跌倒後）始進入病房，
    準此，證人乙○○所述其進入病房之時間（告訴人跌倒前）
    應較證人甲○○所述之時間（告訴人跌倒後）可信，是被告
    所辯本案發生時病房內沒有護理人員在場云云，及證人甲○○同此之證述，不足採信。綜上所述，本件事證明確，被告
    犯行堪予認定。又被告雖曾於本院審理時聲請傳訊乙○○到
    庭作證，然本件待證事實已臻明瞭，並無再行調查之必要，
    爰不予調查，併此敘明。
二、按家庭暴力者，謂家庭成員間實施身體或精神上不法侵害之
    行為；家庭暴力罪者，謂家庭成員間故意實施家庭暴力行為
    而成立其他法律所規定之犯罪，家庭暴力防治法第2 條第1
    項、第2 項分別定有明文。本件被告與告訴人為兄妹關係，
    業據該2 人供述在卷，具有家庭暴力防治法第3 條第4 款所
    定之家庭成員關係，被告所為前開傷害犯行，雖屬家庭暴力
    防治法第2 條第2 項之家庭暴力罪，惟因家庭暴力防治法之
    上開條文並無罰則規定，是以此部分犯行應僅依刑法傷害罪
    之規定予以論罪科刑。是核被告所為，係犯刑法第277 條第
    1 項前段之傷害罪。本件原審以被告罪證明確，予以論罪科
    刑，並就量刑部分，審酌被告品行、智識程度、生活狀況、
    犯罪之動機、目的、手段、犯罪後之態度等情，量處拘役50
    日，並諭知易科罰金之折算標準，其認事用法俱無不合，量
    刑亦甚妥適，被告以其無上開傷害犯行為由提起上訴，指摘
    原判決不當，並無可採，其上訴為無理由，應予駁回。
據上論斷，依刑事訴訟法第455 條之1 第1 項、第3 項、第368
條，判決如主文。
本案經檢察官黃明絹到庭執行職務。
中    華    民    國    98    年    7     月    20    日
                刑事第十九庭  審判長法  官  汪怡君
                                    法  官  楊仲農
                                    法  官  楊筑婷
以上正本證明與原本無異。
不得上訴。
中    華    民    國    98    年    7     月    20    日
                                    書記官  林怡君
附錄本案論罪科刑法條：
中華民國刑法第277條第1項
傷害人之身體或健康者，處3 年以下有期徒刑、拘役或1 千元以
下罰金。


司法院資訊處製作；財團法人民間司法改革基金會備份。
